【裁判字號】    89,易,1127
【裁判日期】    900501
【裁判案由】    詐欺
【裁判全文】
臺灣高雄地方法院刑事判決                        八十九年度易字第一一二七號
    公  訴  人  臺灣高雄地方法院檢察署檢察官
    被      告  丙○○
    選任辯護人  郭宜芳
右列被告因詐欺案件，經檢察官提起公訴（八十八年度偵字第二六五八八號），本院
判決如左：
    主  文
丙○○共同連續意圖為自己不法之所有，以詐術使人將本人之物交付，處有期徒刑肆
月，如易科罰金，以參佰元折算壹日。
附表二所示之物沒收。
    事  實
一、丙○○與丁○○、己○○（以上二人均業經起訴，由本院另以八十八年度易字第
    五二四一號詐欺案件審理中）三人，共同基於意圖為自己不法所有之概括犯意聯
    絡，於民國八十八年九月初某日，共同謀議以俗稱「金光黨」之方式詐騙他人金
    錢，亦即由己○○佯裝為傻女，丁○○則負責尋找老年婦女為目標，己○○、丁○○身上並攜帶分由三人共同出資之大量現金以取信於他人，由丁○○向人詐稱
    ：己○○是傻女，要以新台幣（下同）一、二十萬元之高額現金買小鳥，若願提
    領現金為己○○買小鳥即有利可圖等語，使被害婦女陷於錯誤而同意提領現金，
    於同一時間內，丙○○則駕駛向他人承租之車號ＹＴ—二九三號計程車在附近徘
    徊，見己○○、丁○○尋獲遭詐騙之對象後，即上前搭載其等至被害人之住處拿
    取印章或儲金簿等證件，復搭載被害婦女前往提領現金後，並由丁○○乘被害人
    不注意之際，以預藏絲巾包裹鋁箔包飲料、香菸盒等物（以上物品均係由丙○○
    所出面購置）後而與被害人提領之現金加以掉包，以此方式詐取他人財物，三人
    謀議完畢後，旋於同年九月二十九日上午八時三十分許，先在附表一編號一所示
    之地點，共同以上開方式詐騙許林寶連，許林寶連受騙後除從家中攜出四萬元外
    ，並至高雄市郵政總局領取十九萬元，俟其再回到丙○○駕駛之計程車上後，丙○○即駕車在附近佯裝尋找鳥店買小鳥，丁○○便乘許林寶連不注意之際，將偽
    裝成鈔票之鋁箔包飲料盒八瓶（起訴書誤載為香煙盒）與許林寶連所有前開共計
    二十三萬元之現金調包，隨後於駛至高雄市○○路、林森路口時，即藉故強推許
    林寶連下車，得手後駕車逃逸，所得款項由三人朋分花用；嗣於同年十月五日上
    午九時三十分許，在附表一編號二所示之地點，丙○○、丁○○、己○○三人復
    以前開之方法詐騙甲○○○（起訴書誤載為石陳彩月），迨甲○○○亦陷於錯誤
    而同意提領現金，即搭乘丙○○駕駛之計程車，至位於高雄市○○路上之高雄區
    中小企業銀行，由甲○○○自行下車至銀行內提領現金五十萬元，丙○○、丁○○、己○○三人則在計程車上等待，然因甲○○○一次提領現金之金額過鉅，經
    警衛盤查後始發現上情，丁○○、己○○二人旋遭警衛於於同日上午十時三十分
    許，在高雄市○○路、應安街口予以逮捕（丙○○則逃逸），並自丁○○、己○○身上各扣得分屬三人所有用以取信被害婦女之現金十一萬六千五百元及九十萬
    二千一百元，及其等供犯罪所用之絲巾一條、鋁箔包飲料八瓶、香菸盒四包（以
    上均詳如附表二所示）。丙○○則於嗣後經檢察官傳訊到案。
二、案經高雄市政府警察局三民第二分局移送臺灣高雄地方法院檢察署檢察官偵查起
    訴。
    理  由
一、訊據被告丙○○對右揭事實坦承不諱，核與另案被告丁○○、己○○即與被告共
    同犯案者所陳述之作案情節相符，亦與被害人許林寶連、甲○○○所指述遭詐騙
    之情節互核相符，並有附表二所示分屬被告丙○○與另案被告丁○○、己○○等
    人所有供犯罪所用之物扣案可稽。至另案被告丁○○、己○○於另件詐欺案審理
    時，雖分別辯稱：扣案之現金是自己的錢（以上為丁○○所辯）、扣案之現金是
    自己標會得來的錢（以上為己○○所辯），惟其等之詐騙手法即係攜帶大量現金
    以取信於被害人等情，業據丁○○、己○○與被告三人均供承不諱，且被告丙○○並供稱：在己○○身上扣得之現金九十萬二千一百元，其中四十幾萬元是我出
    的錢等語（參照本院九十年四月十七日審判筆錄），是以丁○○、己○○二人之
    前開辯詞，不足採信。是以本案事證已臻明確，被告之犯行堪以認定。
二、核被告丙○○所為，係犯刑法第三百三十九條第一項之詐欺取財既遂罪（附表一
    編號一）、與同法條第三項、第一項之詐欺取財未遂罪（附表一編號二）。被告
    丙○○與另案被告己○○、丁○○，就上開犯行有犯意聯絡及行為分擔，均為共
    同正犯。其就附表一編號二所示之犯行，雖已著手詐欺行為之實施，惟被害人既
    未將財物交付而尚未發生取得財物之結果，為未遂犯。其先後二次犯行，乃時間
    緊接，方法相同，觸犯構成要件相同之罪，顯係基於概括犯意而為，為連續犯，
    應論以一詐欺取財既遂罪，並依法加重其刑。爰審酌被告於八十三年間，因違反
    動產擔保交易法案件，經法院判處拘役五十八日，緩刑二年（嗣緩刑期滿而未遭
    撤銷緩刑，該刑之宣告失其效力，故於本案不構成累犯前科），有台灣高雄地方
    法院檢察署刑案資料查註紀錄表、本院被告院內索引卡紀錄表及台灣高等法院被
    告全國前案紀錄表各一紙在卷可憑，又被告係一壯年男子，不思循正當途徑賺取
    金錢，竟夥同他人行騙老年婦人，對社會治安及被害人之財產之損害非輕，暨參
    酌其犯罪動機、目的、手段，犯罪後坦承犯行，態度尚稱良好等一切情狀，量處
    如主文所示之刑，並諭知易科罰金之折算標準。又於被告行為後，刑法第四十一
    條業經立法院於九十年一月四日修正，總統於九十年一月十日公布，自九十年一
    月十二日起施行，雖被告於行為時所犯本件最重本刑為五年以下有期徒刑之罪，
    依修正前刑法第四十一條之規定，並不得因身體、教育、職業或家庭之關係，執
    行顯有困難時，而宣告一元以上、三元以上折算一日之易科罰金，惟本案於裁判
    時刑法第四十一條已就所犯之最重本刑提高為五年以上有期徒刑之罪，而受六月
    以下有期徒刑或拘役之宣告者，亦得因前開執行顯有困難之理由易科罰金，本案
    被告既所犯最重本刑為五年以下有期徒刑之罪，且經本院量處有期徒刑四月，故
    依刑法二條第一項前段之規定，自應適用裁判時較有利於被告之修正後刑法第四
    十一條第一項之規定，併此敘明。至扣案如附表二所示之物，分屬被告丙○○與
    共犯丁○○、己○○所有而均係供其等犯罪所用之物，業據被告陳明在卷，已如
    前述，爰依刑法第三十八條第一項第二款規定，併予宣告沒收。
三、公訴意旨另以：被告丙○○與丁○○、己○○三人，復有以相同之方法於附表三
    所示之時間、地點詐騙各該被害人之詐欺取財犯行云云。按犯罪事實應依證據認
    定之，無證據不得推定其犯罪事實；被告之自白不得作為有罪判決之唯一依據，
    仍應調查其他必要之證據以察其是否與事實相符；又不能證明被告犯罪者，應諭
    知無罪之判決，刑事訴訟法第一百五十四條、第一百五十六條、第三零一條第一
    項定有明文。被告之自白為證據之一種，須非出於強暴、脅迫、利誘、詐欺或其
    他不正之方法，且與事實相符者，方得採為證據，故被告雖經自白，仍應調查其
    他必要之證據，以察其是否與事實相符，苟無法證明其與事實相符，根本即失其
    證據之證明力，不得採為判斷事實之根據。證據之證明力雖由法院自由判斷，然
    證據之本身存有瑕疵或對於待證事實不足以供證明之資料，而事實審仍採為判決
    基礎，則其自由判斷之職權行使，即不得謂非逾越權限。事實之認定，應憑證據
    ，如未能發現相當證據，或證據不足以證明，自不能以推測或擬制之方法，以為
    裁判基礎；又認定不利於被告之事實，須依積極證據，苟積極證據不足為不利於
    被告事實之認定時，即應為有利於被告之認定，更不必有何有利之證據。最高法
    院四十六年台上字第八０九號、三十年上字第一一五二號、四十年台上字第八六
    號及三十年上字第八一六號判例足茲參照。訊據被告丙○○堅決否認涉有此部分
    （如附表三所示）犯行，而另案被告丁○○、己○○亦為相同之供述（參照其等
    於本院之各次訊問筆錄）。經查，就附表三所示之各該犯罪事實而言，被害人王
    呂鬧格（民國十五年八月二十五日生）、戊○○、乙○○○雖均稱係遭二女一男
    以「金光黨」詐騙等情，惟細觀其所言：
（一）就附表三編號一之部分，被害人王呂鬧格所稱其遭詐騙之時間，係早在八十七
      年間，與本案被告丙○○及另案被告丁○○、己○○所供認其謀議開始詐欺犯
      行之時間已相隔有一年之久。再者，被害人王呂鬧格於警訊中先是稱：丁○○
      、己○○並非騙我的人，丙○○則是載我去領錢的司機（參照其於八十八年十
      月五日之警訊筆錄，其當時係指認丙○○計程車駕駛證上之照片），嗣於本院
      八十九年五月十八日開庭調查時，則當庭指認丙○○、丁○○二人為騙錢之人
      ，而稱未見過己○○等語，是以被害人王呂鬧格對被告所為之指認已有前後不
      符之處，自難遽信，又被害人王呂鬧格自承其當時坐於計程車後座等語，若被
      告丙○○確係於當時係駕駛計程車之司機，則被告必然不可能長時間回頭，亦
      即被害人王呂鬧格雖指稱有看見司機即被告丙○○之面貌等語，然其能看見司
      機容貌之時間必然極為短暫，是以其對司機之容貌是否能留下清楚之印象已有
      可疑，況被害人王呂鬧格已年屆七十餘歲，有其年籍資料在卷可參，又係於事
      隔一年多後始於八十八年十月間為前開指認，衡情一般人之記憶力將隨年齡逐
      步減退，是以其對當時行騙者容貌之記憶是否可採，亦非無疑。
（二）就附表三編號二之部分，被害人戊○○於警訊中，僅指認丁○○、丙○○為行
      騙之人，且其當時係指認被告丙○○之計程車執照上相片（參照其於八十八年
      十月五日之警訊筆錄），則戊○○就被告丙○○之指認是否有誤指之可能，已
      有可疑，且戊○○嗣於本院調查時，則僅指認丁○○為行騙之人（參照本院八
      十九年五月十八日之訊問筆錄），是其指認亦有不一之處。
（三）至附表三編號三之部分，除被害人乙○○○之指述外，並無其他積極證據足供
      佐證被告確涉有此部分之犯行。
（四）綜此而言，附表三所示各該被害人之指述，均尚不足以證明被告丙○○與丁○○、己○○三人確有詐得各該被害人財物之事實，此外，復查無積極證據足以
      證明被告丙○○與丁○○、己○○三人涉有如附表三所示之詐欺犯行，惟公訴
      意旨認此部分（附表三）與前開論罪科刑部分之犯行，有連續犯之裁判上一罪
      關係，爰不另為無罪之諭知，附此敘明。
據上論斷，應依刑事訴訟法第二百九十九條第一項前段，刑法第二條第一項前段，第
二十八條，第五十六條，第三百三十九條第一項，第四十一條第一項，第三十八條第
一項第二款，罰金罰鍰提高標準條例第一條前段、第二條，判決如主文。
本案經檢察官陳銘珠到庭執行職務。
中      華    民      國      九十      年      五      月      一      日
                      臺灣高雄地方法院刑事第六庭
                                      法  官  周  玉  群
右正本證明與原本無異。
如不服本判決，應於判決送達後十日內，向本院提出上訴狀。
                                      書記官  黃  英  彥
中      華    民      國      九十      年      五      月      二      日
附表一：
┌──┬──────┬──────┬───┬───┬────────┐
│編號│時間        │地點        │行為人│被害人│詐得金額(新台幣)│
├──┼──────┼──────┼───┼───┼────────┤
│一  │八十八年九月│高雄市某處  │丙○○│許林寶│二十三萬元      │
│    │二十九日上午│            │己○○│連    │                │
│    │八時三十許  │            │丁○○│      │                │
├──┼──────┼──────┼───┼───┼────────┤
│二  │八十八年十月│高雄市三民區│丙○○│石沈彩│五十萬元（未遂）│
│    │五日上午七時│澄和路口陽明│己○○│月    │                │
│    │許          │公園        │丁○○│      │                │
└──┴──────┴──────┴───┴───┴────────┘
附表二：
┌──┬─────┬──────────┐
│編號│物品      │數量（金額：新台幣）│
├──┼─────┼──────────┤
│一  │現金      │十一萬六千五百元    │
├──┤─────┼──────────┤
│二  │現金      │九十萬二千一百元    │
├──┼─────┼──────────┤
│三  │絲巾      │一條                │
├──┼─────┼──────────┤
│四  │鋁箔包飲料│八瓶                │
├──┼─────┼──────────┤
│五  │香菸盒    │四包                │
└──┴─────┴──────────┘
附表三：
┌──┬──────┬──────┬───┬────────┐
│編號│時間        │地點        │被害人│詐得金額(新台幣)│
├──┼──────┼──────┼───┼────────┤
│一  │八十七年七月│高雄市三民區│王呂鬧│三十二萬元      │
│    │二十日（起訴│九如一路、平│格    │                │
││書誤載為八十│等路口      │      │                │
│    │八年九月初）│            │      │                │
├──┼──────┼──────┼───┼────────┤
│二  │八十八年五、│高雄市三民區│戊○○│三十二萬元      │
│    │六月間（起訴│臥龍街      │      │                │
│    │書誤載為八十│            │      │                │
│    │七年）      │            │      │                │
├──┼──────┼──────┼───┼────────┤
│三  │八十八年九月│高雄市三民區│官江玉│二十二萬元      │
│    │初（起訴書誤│山東街、遼寧│蘭    │                │
│    │載為八十七年│街口        │      │                │
│    │七月二十日）│            │      │                │
└──┴──────┴──────┴───┴────────┘
附錄本案論罪科刑法條：
中華民國刑法第三百三十九條（普通詐欺罪）：
  意圖為自己或第三人不法之所有，以詐術使人將本人或第三人之物交付者，處五年
  以下有期徒刑、拘役或科或併科一千元以下罰金。
  以前項方法得財產上不法之利益或使第三人得之者，亦同。
  前二項之未遂犯罰之。


司法院資訊處製作；財團法人民間司法改革基金會備份。
